【裁判字號】    90,上易,3610
【裁判日期】    901212
【裁判案由】    傷害
【裁判全文】
臺灣高等法院刑事判決                            九十年度上易字第三六一號
    上  訴  人  臺灣新竹地方法院檢察署檢察官
    上  訴  人
    即  被  告  甲○○
    選任辯護人  潘秀華
右上訴人因被告傷害案件，不服臺灣新竹地方法院八十九年度簡上字第九一號，中華
民國九十年八月十七日第一審判決（聲請簡易判決處刑案號：臺灣新竹地方法院檢察
署八十九年度偵字第三五二八號，臺灣新竹地方法院新竹簡易庭於八十九年九月十四
日判決後，臺灣新竹地方法院合議庭認為原審不得以簡易判決處刑而撤銷原審判決，
改依通常程序審理為第一審判決）提起上訴，本院判決如左：
    主  文
上訴駁回。
    事  實
一、緣甲○○與乙○○係夫妻關係，雙方因故偶有爭執，民國八十九年四月二十九日
    晚間近七時許，乙○○坐在其二人位於新竹縣竹北市○○路九五四之一號一樓工
    廠之浴室內（該處二樓即為其二人之住家）澡盆旁之板凳上替孩子洗澡時，因口
    中仍在抱怨甲○○剛才招待朋友太晚以致延誤晚餐時間及不願意去婆家拿東西等
    細故，甲○○即心生不滿，竟基於傷害人身體之故意，憤而走近狹窄之上開浴室
    ，以腳踢倒乙○○所坐之前揭板凳，致乙○○從板凳上跌落後膝蓋碰到牆角流血
    ，乙○○亦因此不滿走出浴室與甲○○理論，雙方愈吵愈兇，甲○○復接續上開
    傷害之故意，在該處一樓工廠內，毆打乙○○，造成乙○○受有右臉紅腫３Ｘ３
    公分、右膝擦傷及瘀傷三處（各為２Ｘ２、２Ｘ４、４Ｘ４公分）、左膝擦傷４
    Ｘ２公分、左手腕擦傷１ＸＯ‧５公分等傷害。
二、案經乙○○訴由臺灣新竹地方法院檢察署檢察官偵查後聲請簡易判決處刑，經臺
    灣新竹地方法院新竹簡易庭於八十九年九月十四日判決後，被告提起上訴，臺灣
    新竹地方法院合議庭認為原審不得以簡易判決處刑而撤銷原審判決，改依通常程
    序審理為第一審判決。
    理  由
一、本件上訴之範圍僅限於原審判決被告有罪部分
    本件檢察官聲請簡易判決處刑意旨所指被告犯行有二，即「八十八年年底之傷害
    犯行」及「八十九年四月二十九日之傷害犯行」，經原審認為此二次傷害犯行並
    非基於概括犯意而為，就八十八年年底之傷害犯行於判決主文諭知不受理判決，
    就八十九年四月二十九日之傷害犯行於判決主文諭知有罪判決，告訴人僅針對有
    罪判決部分請求檢察官上訴，檢察官依告訴人之請求而提起上訴，被告甲○○亦
    僅對有罪判決部分提起上訴，有告訴人之請求上訴狀、檢察官及被告之上訴書狀
    在卷可佐，是以檢察官及被告均係針對原審判決有罪部分提起上訴，合先敘明。
二、訊據被告甲○○矢口否認有何傷害犯行，辯稱：當時告訴人一直唸不幫小孩子洗
    澡，伊才進去浴室想幫小孩洗，因為浴室太小，伊是不小心踢到她的椅子，她很
    生氣，伊始會與其妻吵架，她後來已經歇斯底里了，伊才會去抱住她把她壓制在
    地，被告如有傷害告訴人，應係基於緊急避難；若認為不成立緊急避難，被告所
    為，亦僅係過失傷害而已云云。惟查：
  (一)、被告甲○○如何傷害告訴人之事實，業據告訴人乙○○於偵查中、原審及本院
      調查、審理時指訴綦詳（偵查卷第十三頁、原審卷第二十七頁及第二十八頁第
      二二一頁及第二二二頁）。
  (二)、被告於本院訊問時亦供承告訴人確實受傷而流血之事實不諱（本院卷第二十三
      頁），告訴人因被告之傷害而受有右臉紅腫３Ｘ３公分、右膝擦傷及瘀傷三處
      （各為２Ｘ２、２Ｘ４、４Ｘ４公分）、左膝擦傷４Ｘ２公分、左手腕擦傷１
      ＸＯ‧５公分等傷害，除有告訴人所提出其於當日前往行政院衛生署新竹醫院
      急診，由該院所出具之八十九年新醫診字第Ｏ七Ｏ一六號診斷證明書在卷（偵
      查卷第五頁及六頁）外，經原審向該醫院函詢告訴人受傷情形，該院函覆：「
      依據本院外科醫師回覆，據急診病歷之記錄有被打的記載，所以可能是被打，
      但跌倒或車禍等情況也有可能（除非病人說謊）」，有該院九十年五月二十九
      日新醫歷字第九ＯＯ三六二八號函附卷（原審卷第二０一頁）可稽，衡情，告
      訴人於事發後立即向醫院求診，其向醫師杜撰傷勢來源之可能性不高；再參酌
      該院上開函文所附之告訴人於當日急診時，經該院急診室所拍攝下之患部照片
      三張（經原審翻拍後附原審卷第二０八頁），依前開診斷證明書上記錄告訴人
      之傷勢範圍非小，再核對急診照片，告訴人所受之上開傷勢，左膝傷口甚已皮
      破見肉，可以想見被告與告訴人二人當時肢體衝突之激烈，上開傷勢應非單純
      係為壓制告訴人所致。再者，若被告果真係不小心踢到告訴人所坐之板凳，板
      凳因此所傾倒之速度應不如被猛力一踢時來得快，此時，被告應有足夠的時間
      去扶住告訴人以防其受傷，況且既然該浴室的空間不大，放置澡盆後無法二人
      在內，已據被告供承在卷，是以，被告如有心幫小孩洗澡，當係與告訴人溝通
      後請告訴人出來，自己再進去，而非係趁告訴人仍坐在澡盆邊板凳上即行進入
      ，是被告所辯緊急避難或過失傷害云云，顯與事實不符，均不足採信。
  (三)、證人丙○○於本院結證稱：「（問：八十九年四月二十九日被告夫妻二人打架
      時，是否看到？）答：我沒有看到，我是聽到聲音，我過去看到告訴人要攻擊
      被告，告訴人手上拿鐵棍要攻擊被告，被告從浴室出來，當時被告用手擋告訴
      人手上的鐵棍。我沒有看到被告打告訴人的情形。」云云（本院九十年十一月
      二十八日審判筆錄），惟證人丙○○於原審訊問時結證稱：「我出來時機車尚
      未推倒，我是聽到他們在屋裡吵，我過去看，看到告訴人乙○○拿東西丟，上
      訴人（即被告甲○○）伸手去揮，有無因此打到，我沒有看到，我就叫我先生
      ，接著他就看到機車的事情，我就沒有出來。」足徵證人丙○○並非始終在場
      ，是以尚難僅因證人丙○○未看到被告毆打告訴人時之情況即認為被告自始至
      終均無傷害告訴人之犯行，故證人丙○○月之證言，尚難為有利於被告之認定
      。
  (四)、綜上所述，本件事證已臻明確，被告之傷害犯行洵堪認定，應予依法論科。
三、核被告甲○○所為，係犯刑法第二百七十七條第一項之傷害罪。被告前後二次毆
    打告訴人之行為，均係以接續之意思，於密接之時間、地點，以類似方法分別犯
    之，為接續犯，屬實質上一罪。原審以被告事證明確，援引刑法第二百七十七條
    第一項之規定，審酌被告於告訴人已罹重度憂鬱症之際，不知特別照顧妻子，僅
    因小小事故即動手毆打，造成告訴人揮之不去的夢魘及其品性、生活狀況、智識
    程度、犯罪所生之損害與犯罪後態度等一切情狀，量處拘役三十日，並諭知易科
    罰金之折算標準。經核其認事用法並無不合，量刑亦稱妥適。
四、本件被告提起上訴，指摘原審判決量刑過重，檢察官依告訴人之請求提起上訴，
    則指摘原審判決量刑過輕，惟查：被告甲○○傷害告訴人乙○○受有右臉「紅腫
    」３Ｘ３公分、右膝「擦傷」及「瘀傷」三處（各為２Ｘ２、２Ｘ４、４Ｘ４公
    分）、左膝「擦傷」４Ｘ２公分、左手腕「擦傷」１ＸＯ‧５公分等傷害，均僅
    係擦傷或紅腫等傷害，其受傷害程度尚非嚴重，且量刑之輕重是屬於法院之職權
    審酌之事項，經本院斟酌再三，仍認原審之量刑尚稱妥適，並無違法或失當之處
    ，是被告及檢察官之上訴，指摘原審量刑為不當云云，均為無理由，均應予駁回
    。據上論斷，應依刑事訴訟法第三百六十八條，判決如主文。
本案經檢察官周誠南到庭執行職務。
中      華      民      國      九十      年      十二      月  十二    日
                              台灣高等法院刑事第二庭
                                  審判長法  官  蔡  長  溪
                                        法  官  楊  貴  志
                                        法  官  林  俊  益
右正本證明與原本無異。
不得上訴。
                                        書記官  陳  明  琴
中      華      民      國     九十     年      十二    月   十四       日
附錄本案論罪科刑法條全文：
刑法第二百七十七條第一項傷害人之身體或健康者，處三年以下有期徒刑、拘役或一
千元以下罰金。


司法院資訊處製作；財團法人民間司法改革基金會備份。
